臺灣屏東地方法院刑事判決　　　　　　　　　　　　　九十三年度易字第四一三號
　　公　訴　人　臺灣屏東地方法院檢察署檢察官
　　被　　　告　丙○○
右列被告因詐欺案件，經檢察官提起公訴（九十三年度偵字第七三九號），本院判決
如左：
     主  文
丙○○幫助意圖為自己不法之所有，以詐術使人將本人之物交付，累犯，處有期徒刑
肆月，如易科罰金，以佰元折算壹日。
     事  實
一、丙○○曾於民國八十二年間，因違反肅清煙毒條例案件，經台灣高雄地方法院判
    處有期徒刑三年一月確定，經一部執行後，於八十四年間假釋出獄，嗣撤銷假釋
    入監執行殘刑，於八十七年十二月十一日縮刑期滿執行完畢，猶不知悔改，明知
    乙○○（另案判處有期徒刑四月）擬販賣銀行帳戶予姓名年籍不詳綽號小雄之詐
    騙集團成員使用，竟基於幫助該人遂行詐欺之犯意，於九十一年八月十六日十五
    時許，騎乘機車搭載同有幫助詐欺犯意之丁○○（另案判處有期徒刑四月），至
    第一商業銀行左營分行（下稱第一銀行）與乙○○會合，協同乙○○辦理開設0
    0000000000號帳戶事宜，待乙○○開戶完成後，即委由丙○○、丁○○二人於同日十八時許，將該帳戶之存摺、提款卡，持至高雄市○○區○○路、
    明誠路口大樂量販店前，以新台幣（下同）一千元價格，售予該綽號小雄之成年
    男子使用。嗣於九十一年八月二十八日十九時許，該綽號小雄之人打電話向甲○○詐稱：「我是你同學，因錢包掉了，公司需要帳戶將薪資轉入，請將帳號借我
    使用」等語，使甲○○陷於錯誤，持提款卡至淡水捷運站世華商業銀行提款機依
    指示操作轉帳，將四萬一千一百元匯入乙○○上開第一銀行帳戶內，復因甲○○
    上網向該同學確認，始知受騙而報警查獲。
二、案經高雄市政府警察局左營分局報請臺灣高雄地方法院檢察署檢察官呈請臺灣高
     等法院高雄分院檢察署檢察長核轉台灣屏東地方法院檢察署檢察官偵查起訴。
     理  由
一、訊據被告丙○○矢口否認有何幫助詐欺之犯行，辯稱：「當天因為丁○○沒有機
    車，我才載他到第一銀行，到銀行後我就先行離開，我不知道丁○○和乙○○要
    作何事，賣帳戶的事我是後來才知道的，我沒有幫助詐欺」等語。經查：
（一）被告與乙○○、丁○○同至第一銀行辦理開戶，取得乙○○第一銀行存摺、提
      款卡後，被告與丁○○乃將之交予小雄使用，嗣甲○○因受詐騙而將四萬一千
      一百元匯入乙○○第一銀行帳戶之事實，業據被害人甲○○指訴明確，核與同
      案被告乙○○、丁○○於警訊及偵查初訊所述大致相符，並經證人即第一銀行
      左營分行襄理戊○○於警訊證述情節一致，復有乙○○第一銀行開戶印鑑卡一
      張、甲○○匯款單二張、存款簿交易明細表一張等附卷可稽。
（二）同案被告乙○○、丁○○雖於九十二年十一月二十五日偵訊及本院審理時翻異
      前詞，改稱：「在第一銀行辦理開戶時，被告並不在場」云云。然查，同案被
      告乙○○已於警訊、偵查初訊供稱：「我的帳戶交給被告及丁○○，成交價是
      一千元」等語；同案被告丁○○亦於警訊、偵查初訊陳稱：「帳戶是以一千元
      成交，由我和被告交給小雄」等情，其二人對於販賣乙○○第一銀行帳戶之重
      要細節，均能為相同之陳述，且乙○○係因銀行通報而突被查獲，其警訊供述
      並未受到不當影響，另其偵查初訊為單獨提訊，不致有串證之虞，故此部分供
      述顯較本院所述可採，另丁○○之警訊所供乃於屏東監獄為之，亦不受他人干
      擾，其上所述應較為可信。參以被告已於警、偵訊明確供稱其與乙○○、丁○○並無夙怨及糾紛，足見其等此部分供述，應為真實，證人乙○○至本院審理
      時始稱其與被告有夙怨，警、偵訊所供不實，應係事後迴護被告之詞，不足採
      信。
（三）查目前金融業者家數眾多，向金融業者申設存款帳戶之手續亦甚簡便，一般大
      眾如為取得金融機構之存摺，大可自行具名申請，而無收購他人存摺之必要，
      即令有不便開戶之情況，亦多向值得信任之親友商借名義開戶，如非為達不法
      之目的，依常理判斷，當無收購陌生人帳戶之必要，此為一般國民之常識，況
      被告為國中肄業，業已成年，對於此種收購存摺之人，應可推知此乃為掩飾身
      分，而以收購存摺作為取得犯罪贓款之工具，被告明知帳戶、提款卡均係個人
      之重要身份資料，一般人均不會任意出售他人使用，竟與乙○○、丁○○等人
      將乙○○之第一銀行存摺、提款卡出售，顯與常情有違，足徵被告確有幫助詐
      欺犯意無誤。被告前開所辯，顯為卸責之詞，不足採信。本件事證明確，被告
      犯行，應可認定。
二、核被告丙○○基於幫助詐欺之故意，參與乙○○提供帳戶予詐騙集團成員小雄匯
    款使用之行為，係犯刑法第三百三十九條第一項詐欺取財罪之幫助犯。被告係以
    幫助他人詐欺取財之犯意，與乙○○、丁○○一同辦理銀行帳戶出售，應論以詐
    欺罪之幫助犯，依刑法第三十條第二項規定，減輕其刑。又刑法第二十八條之共
    同正犯，係指二人以上共同實施犯罪之行為者而言，幫助他人犯罪，並非實施正
    犯，在事實上雖有二人以上共同幫助詐欺取財，要亦各負幫助詐欺取財之責，無
    適用刑法第二十八條之餘地（最高法院三十三年上字第七九三號判例參照），被
    告雖與乙○○、丁○○共同幫助詐欺取財，但仍應論以單獨犯。被告前於八十二
    年間，因違反肅清煙毒條例案件，經台灣高雄地方法院判處有期徒刑三年一月確
    定，於八十七年十二月十一日縮刑期滿執行完畢，有台灣高等法院被告全國前案
    紀錄表附卷可稽，其於刑之執行完畢後，五年內再犯本件有期徒刑以上之罪，為
    累犯，應依法加重其刑，其同有刑罰之加重及減輕事由，依法先加後減之。爰審
    酌被告有煙毒前科，素行不佳，犯罪之動機為貪圖小利、目的、手段，智識程度
    ，對被害人所造成之損害，犯後否認犯行等一切情狀，量處如主文所示之刑，並
    諭知易科罰金之折算標準。
據上論斷，應依刑事訴訟法第二百九十九條第一項前段，刑法第三十條第二項、第三
百三十九條第一項、第四十七條、第四十一條第一項前段，罰金罰鍰提高標準條例第
一條前段、第二條，判決如主文。
本案經檢察官黃莉琄到庭執行職務。
中      華      民      國      九十三      年     九     月     十     日
                                      臺灣屏東地方法院刑事第二庭
                                          審判長法  官  黃國永
                                                法  官  林昌義
                                                法  官  翁世容
右正本證明與原本無異。
如不服本判決應於收受本判決送達後十日內向本院提出上訴書狀，其未敘述上訴理由
者，並得於提起上訴後十日內向本院補提理由書狀（均須按他造當事人之人數附繕本
 ）「切勿逕送上級法院」
                                               書記官   王秋淑
中      華      民      國      九十三      年      九      月    十    日
附錄：
刑法第三百三十九條第一項：
意圖為自己或第三人不法之所有，以詐術使人將本人或第三人之物交付者，處五年以
下有期徒刑、拘役或科或併科一千元以下罰金。
